【裁判字號】    97,簡上,95
【裁判日期】    970627
【裁判案由】    詐欺
【裁判全文】
臺灣新竹地方法院刑事判決              97年度簡上字第95號
上  訴  人
即  被  告  乙○○
                    號
上列上訴人即被告因詐欺案件，不服本院新竹簡易庭於中華民國
97年3月31日所為之97年度竹簡字第218號刑事簡易判決（聲請簡
易判決處刑案號：95年度偵字第7039號）提起上訴，本院管轄第
二審之合議庭判決如下：
    主      文
原判決撤銷。
乙○○犯幫助恐嚇取財罪，處有期徒刑肆月，如易科罰金，以新
臺幣壹仟元折算壹日。緩刑貳年。
    犯罪事實
一、乙○○雖預見一般人利用他人金融帳戶使用常與財產犯罪密
    切相關，且取得他人存簿之目的往往在於收取贓款及掩飾犯
    行不易遭人追查，又對於提供帳戶雖無引發他人萌生犯罪之
    確信，但仍以縱若有人持以犯罪亦無違反其本意之幫助犯意
    ，於民國96年6 、7 月間某日，在新竹市民富國小，以新臺
    幣（下同）2 千元之代價，將其於94年10月21日向萬泰商業
    銀行竹科分行所申請開戶之帳號000000000000號帳戶之存簿
    、提款卡及密碼等資料售予真實姓名年籍不詳之某成年人。
二、嗣某成年甲、某成年乙、綽號「阿文」、自稱「銀行陳襄理
    」及暱稱「小菁」等成年人，經由不詳方式，取得乙○○之
    上開銀行帳戶資料後，共同基於意圖為自己不法所有之接續
    犯意聯絡，先後為下列犯行：
（一）於96年8月2日晚間11時許，先由某成年甲在不詳地點藉由
      網際網路連接至「尋夢園聊天室（網址：http：ip147.ek
      21.com）」，適有丁○○在臺北縣新莊市○○路514 巷53
      弄8號5樓C 室利用電腦撥接網際網路進入該聊天室後，兩
      人進而交談認識，丁○○不疑有他乃相約某成年甲見面並
      留下行動電話號碼作為聯絡之用，嗣由某成年乙撥打丁○○之聯絡行動電話號碼，對丁○○加以辱罵並恫嚇要毆打
      丁○○，致丁○○心生畏懼，遂依其指示而於96年8月3日
      凌晨3時1分許在臺北縣新莊市○○路上之中國信託商業銀
      行內操作自動櫃員機，因而轉帳新臺幣（下同）2999元至
      上開乙○○所有之萬泰商業銀行竹科分行帳號0000000000
      00號帳戶內。
（二）於96年8月3日凌晨4 時許，先由某成年甲在不詳地點藉由
      網際網路連接至某聊天室，適有甲○○在其桃園縣大溪鎮
      ○○路539 巷47弄10號住處內利用電腦撥接網際網路進入
      該聊天室後，兩人進而交談認識並留下聯絡之電話號碼，
      某成年甲相約甲○○見面，但要求其操作自動櫃員機以確
      認其真實身分，再由綽號「阿文」及自稱「銀行陳襄理」
      等成年人先後向甲○○佯稱可以提供援交及其先前操作自
      動櫃員機有誤，致甲○○不疑有他，遂依指示而於96年8
      月3日凌晨5時36分許在桃園縣桃園市○○路與大林路口之
      超商內操作自動櫃員機，因而轉帳2萬9,979元至上開乙○○所有之萬泰商業銀行竹科分行帳號000000000000號帳戶
      內。
（三）於96年8月4日晚間8時許，先由暱稱「小菁」以帳號KFC36
      15@HOTMAIL.COM在不詳地點藉由網際網路進入PCHOME交友
      網，適有丙○○在其臺北縣新莊市○○街187之1號2 樓居
      所內利用電腦撥接網際網路進入該交友網後，兩人進而利
      用MSN 交談認識，暱稱「小菁」遂相約某成年甲見面，嗣
      由某成年乙撥打丙○○聯絡之行動電話號碼，要求其操作
      自動櫃員機以確認真實身分，俟丙○○操作自動櫃員機後
      ，某成年乙再撥打丙○○之聯絡行動電話號碼，表示丙○○弄壞其系統並恫嚇要找丙○○算帳及對其家人不利，因
      而致丙○○心生畏懼，遂依其指示轉帳4263元至上開乙○○所有之萬泰商業銀行竹科分行帳號000000000000號帳戶
      內。
三、嗣經丁○○、甲○○、丙○○等人報警處理，始悉上情。案
    經新竹市警察局移送臺灣新竹地方法院檢察署檢察官偵查後
    聲請簡易判決處刑。
    理  由
一、訊據被告於本院準備程序及審理中坦承犯行，核與證人丁○○、甲○○、丙○○等人於警詢中證述情節相符，此外復有
    萬泰商業銀行竹科分行96年10月25日（96）竹科字第096059
    50037 號、96年12月12日（96）竹科字第09605950048 號等
    函所附之存款業務往來申請書、臺幣存摺對帳單、轉入帳號
    明細、提款明細及被告乙○○身分證件影本、印鑑卡、晶片
    金融卡申請書、中國信託商業銀行自動櫃員機交易明細表、
    台新銀行自動櫃員機交易明細表、渣打銀行自動櫃員機交易
    明細表、臺北縣政府警察局新莊分局福營派出所受理刑事案
    件報案三聯單、受理各類案件紀錄表、受理詐騙帳戶通報警
    示簡便格式表暨內政部警政署反詐騙案件紀錄表、桃園縣政
    府警察局桃園分局武陵派出所受理刑事案件報案三聯單、受
    理各類案件紀錄表、陳報單、受理詐騙帳戶通報警示簡便格
    式表暨內政部警政署反詐騙案件紀錄表、臺北縣政府警察局
    新莊分局中港派出所受理刑事案件報案三聯單、受理各類案
    件紀錄表、受理詐騙帳戶通報警示、詐騙電話斷話簡便格式
    表暨內政部警政署反詐騙案件紀錄表及「尋夢園聊天室」網
    頁列印畫面等在卷可稽，被告上開自白乃與事實相符，堪信
    為真實，被告犯行堪予認定，應依法論科。
二、核上訴人即被告乙○○所為，係犯刑法第30條、第339 條第
    1 項、第346 條第1 項之幫助詐欺取財及幫助恐嚇取財罪。
    上訴人即被告乙○○以1 個幫助行為，幫助他人實行詐欺取
    財及幫助恐嚇取財犯行，係1 行為觸犯數罪名，為想像競合
    犯，應依刑法第55條前段之規定，從重論以幫助恐嚇取財罪
    。原審以被告乙○○係犯刑法第30條第1 項、第339 條第1
    項之幫助詐欺取財罪，並依刑事訴訟法第449 條第1 項前段
    、第454 條第1 項，刑法第339 條第1 項、第346 條第1 項
    、第30條第2 項、第55條前段、第41條第1 項前段，刑法施
    行法第1條 之1 第1 項、第2 項前段，逕以簡易判決處刑，
    量處被告有期徒刑4 月，並諭知如易科罰金，以新臺幣1000
    元折算1日 ，固非無見，然本件因上訴人即被告於原審否認
    犯行，故原審判決認定犯罪時間、地點為「被告於95年9 月
    28日以後至96年8 月2 日前之某不詳時間，在不詳地點，將
    將其於94 年10 月21日向萬泰商業銀行竹科分行所申請開戶
    之帳號0000 00000000 號帳戶之存簿、提款卡及密碼等資料
    售予真實姓名年籍不詳之某成年人」等節，然此部分業經上
    訴人即被告於本院準備程序中坦認交付帳戶之時間、地點及
    所獲報酬，故本院認定上訴人即被告犯罪事實部分應為「被
    告於民國96年6 、7 月間某日，在新竹市民富國小，以新臺
    幣（下同）2 千元之代價，將其於94年10月21日向萬泰商業
    銀行竹科分行所申請開戶之帳號000000000000號帳戶之存簿
    、提款卡及密碼等資料售予真實姓名年籍不詳之某成年人。
    」，是以，原審犯罪地點、情節之認定尚有錯誤。至上訴人
    上訴請求從輕量刑，然按刑罰之量定，固屬法院自由裁量之
    職權行使，但仍應審酌刑法第57條所列各款事由及一切情狀
    ，為酌量輕重之標準，又在同一犯罪事實與情節，如別無其
    他漏未審酌加重或減輕之事由，下級審法院量定之刑，亦無
    顯然過重或失輕之不當情形，則上級審法院對下級審法院之
    裁量行使，原則上應予尊重。經查，原審依據上訴人乙○○
    前無前科紀錄，有臺灣高等法院被告前案紀錄表1 份在卷可
    佐，足徵其素行尚佳，被告乙○○得以知悉所提供之帳戶將
    遭人供做恐嚇取財及詐欺取財之工具，竟任將其所有之帳戶
    交付予不法份子使用，非惟幫助恐嚇者及詐騙者遂行恐嚇及
    詐財目的，同時使恐嚇者及詐財者得以隱匿其真實身份，降
    低遭查獲之風險，助長犯罪之猖獗，破壞社會秩序甚鉅，兼
    考量被告乙○○因一時疏失，致罹刑章，犯後否認犯行等一
    切情狀，並無失當之處，上訴人即被告指摘原判決量刑過重
    ，自非可採，此部分指摘無理由，然原判決既有上開未適法
    之處，應由本院予以撤銷改判。爰審酌被告於已上訴後坦承
    犯行並明確交代犯罪時間、地點及報酬，及其素行、品行、
    犯罪動機、目的、手段、生活狀態智識程度、犯罪所得及犯
    罪所生之損害等一切情狀，量處如主文第二項所示之刑，並
    諭知易科罰金之折算標準，併審酌上訴人即被告前未曾受有
    期徒刑以上刑之宣告，有臺灣高等法院被告前案紀錄表一份
    在卷可參，其因一時失慮致罹刑典，事後已能坦承犯行，且
    已賠償被害人陳建佑部分損失，此有卷附之郵政國內匯款執
    據可稽，經此次偵、審程序之教訓後，應能知所警惕，而無
    再犯之虞，本院因認對其所宣告之刑以暫不執行為當，爰併
    依刑法第74條第1 項第1 款之規定予以宣告緩刑貳年，促其
    戒慎，以啟自新。
據上論斷，應依刑事訴訟法第455 條之1 第1 項、第3 項、第36
9 條第1 項前段、第364 條、第299 條第1 項前段，刑法第339
條第1 項、第346 條第1 項、第30條第2 項、第55條前段、第41
條第1 項、第74條第1 項第1 款，刑法施行法第1 條之1 ，判決
如主文。
本案經檢察官楊仲萍到庭執行職務。
中    華    民    國    97    年    6     月    27    日
              刑事第二庭  審判長法  官  汪漢卿
                                法  官  蔡川富
                                法  官  李毓華
以上正本證明與原本無異。
不得上訴。
中    華    民    國    97    年    6     月    27    日
                                法  官  陳美利
附錄論罪科刑法條：
中華民國刑法第339條
意圖為自己或第三人不法之所有，以詐術使人將本人或第三人之
物交付者，處5年以下有期徒刑、拘役或科或併科1千元以下罰金
。
以前項方法得財產上不法之利益或使第三人得之者，亦同。
犯2項之未遂犯罰之。
中華民國刑法第346條
意圖為自己或第3人不法之所有，以恐嚇使人將本人或第3人之物
交付者，處六月以上五年以下有期徒刑，得併科1000元以下罰金
。
以前項方法得財產上不法之利益，或使第3人得之者，亦同。
前2項之未遂犯罰之。
中華民國刑法第30條
幫助他人實行犯罪行為者，為幫助犯。雖他人不知幫助之情者，
亦同。
幫助犯之處罰，得按正犯之刑減輕之。


司法院資訊處製作；財團法人民間司法改革基金會備份。
